【裁判字號】    97,勞簡上,15
【裁判日期】    990421
【裁判案由】    清償債務
【裁判全文】
臺灣高雄地方法院民事判決            97年度勞簡上字第15號
上訴人即附
帶被上訴人  強固保全股份有限公司
法定代理人  丙○○
訴訟代理人  沈志純律師
            丁○○
            乙○○
被上訴人即
附帶上訴人  甲○○
上開當事人間請求清償債務事件，上訴人對於民國97年3 月12日
本院96年度雄勞簡字第3 號第一審判決提起上訴，被上訴人並為
附帶上訴，本院於民國99年3 月24日言詞辯論終結，判決如下：
  主  文
原判決關於命上訴人給付超過「新台幣伍萬肆仟伍佰壹拾伍元及
自民國九十六年八月二十六日起至清償日止，按年息百分之五計
算之利息」部分，暨該部分假執行之宣告及訴訟費用之裁判均廢
棄。
上開廢棄部分，被上訴人在第一審之訴及假執行之聲請均駁回。
上訴人其餘之上訴駁回。
原判決關於駁回附帶上訴人後開第五項之訴之部分廢棄。
上開廢棄部分，附帶被上訴人應給付附帶上訴人新臺幣肆萬柒仟
伍佰貳拾元，及自民國九十六年八月二十六日起至清償日止，按
年息百分之五計算之利息。
第一、二審訴訟費用由上訴人負擔三分之一，其餘由被上訴人負
擔。
附帶上訴訴訟費用，由附帶被上訴人負擔。
  事  實  及  理  由
一、被上訴人即附帶上訴人起訴主張：被上訴人甲○○（下稱甲
    ○○）自民國94年2 月1 日起，受僱於上訴人強固保全股份
    有限公司高雄分公司（下稱強固公司）擔任保全人員，迄至
    96年6 月1 日離職，為適用勞動基準法之勞工，94年2 、3
    月之基本薪資為新台幣（下同）19,666元，94年4 月起至同
    年7 月止之基本薪資為19,750元，工作地點為中華電信股份
    有限公司台灣南區電信分公司高雄市林森服務中心營業廳，
    94年8 月起至95年3 月止，擔任組長，每月加給2,000 元，
    即基本薪資21,750元，工作地點為中華電信至聖服務中心大
    廳，嗣自95年4 月起至96年5 月31日止未擔任組長，每月基
    本薪資回復為19,750元，工作地點為中華電信高雄市林森服
    務中心營業廳，上班時間均配合中華電信之營業時間。而強
    固公司於伊任職期間積欠伊勞動契約債務如下︰（一）教育
    訓練費，每月扣除250 元，自94年3 月起至96年5 月止，共
    計27個月，不當扣款6,750 元（計算式︰250 ×27 ＝6,750
    ）。（二）94年8 月、95年3 月、12月未付每月基本工資15
    ,840元，共計47,520元。（三）94年8 月、95年3 月、12月
    未付每月全勤獎金1,500 元，共計4,500 元。（四）94年8
    月、95年3 月、12月並未發給營養點心，每月卻扣取1,800
    元，共計5,400 元。（五）延長工時加班費，勞動基準法所
    定每2 週工作總時數不得超過84小時，即每年工作總時數為
    2,184 小時（計算式︰52÷2 ×84＝2,184 ），每月工作平
    均總時數182 小時（計算式︰2,184 ÷12＝182 ）；而伊自
    94年2 月1 日起至同年7 月31日止，以及95年4 月1 日起至
    96年5 月31日止，平均每小時加班費109 元（即平均工資每
    小時82元×1.33，元以下四捨五入，下同），94年8 月1 日
    起至95年3 月31止，平均每小時加班費121 元（即平均工資
    每小時91元×1.33）。共計延長工時加班1,435 小時，加班
    費161,251 元。（六）勞基法第37條所定休假日之加倍工資
    ：伊任職期間有22日休假日未休，加倍工資未領共計14,476
    元（計算式︰月薪19,750元÷30日×22日＝14,483，惟甲○
    ○僅請求其中之14,476元）。（七）特別休假未休之加倍工
    資：伊任職期間共有13日特別休假未休，加倍工資未領共計
    8,554 元（計算式︰月薪1,9750元÷30日×13日＝8,558 元
    ，惟甲○○僅請求其中之8,554 元）。（八）雇主提繳勞工
    退休金：1.強固公司於伊任職期間自94年7 月至96年5 月止
    ，每月提繳勞工退休金950 元，再從伊工資中每月不當扣取
    475 元，共計10,925元（計算式︰475 ×23＝10,925）。2.
    伊自94年7 月起至95年3 月止之薪資為21,750元，依行政院
    勞工委員會發布「勞工退休金提繳工資分級表」，強固公司
    每月提繳工資為21,900元，每月應提繳勞工退休金1,314 元
    （計算式︰21,900×6%＝1,314 ），強固公司每月應提繳勞
    工退休金之差額364 元，有9 個月，共計3,276 元。3.伊自
    95年4 月起至96年5 月止之薪資為19,750元，依勞委會發布
    「勞工退休金提繳工資分級表」，強固公司每月提繳工資為
    20,100元，每月應提繳勞工退休金1,206 元（計算式︰20,1
    00×6%＝1,206 ），強固公司每月應提繳勞工退休金之差額
    256 元，有14個月，共計3,584 元。4.以上合計共17,785元
    。（九）支援加班費給付不足差額︰伊先後於94年7 月23日
    、30日、8 月間，以及95年8 月間分別支援加班各6 小時，
    應以組長薪資21,750元計算，加班費2,178 元（計算式︰21
    ,750÷30÷8 ×1.33×18＝2,170 ，甲○○誤為2,178 ），
    而強固公司僅給付1,489 元（計算式︰667 ＋493 ＋329＝
    1,489 ），合計短少681 元（按甲○○誤為1,343 元）。綜
    上，強固公司共積欠伊勞動契約債務264,829 元（按實際加
    總計算應為266,928 元，惟甲○○僅請求264,829 元）。爰
    於原審依勞動基準法（下稱勞基法）之規定及勞動契約之法
    律關係，聲明請求強固公司給付264,829 元及自96年8 月26
    日起至清償日止，按年息5%計算之利息。並於本院聲明：駁
    回強固公司之上訴。另提起附帶上訴聲明：原判決關於駁回
    附帶上訴人後開之訴部分廢棄。上開廢棄部分，強固公司應
    再給付甲○○47,520元（包括94年8 月、95年3 月、95年12
    月之基本工資15,8 40 元）及自96年8 月26日起至清償日止
    ，按年息5%計算之利息。
二、上訴人即附帶被上訴人強固公司則以：兩造間關於薪資及工
    時均於僱用甲○○時以口頭約定，薪資給予標準以月薪計列
    ，基本工資15,840元，加上免稅項目及福利類（由伊自行結
    算變動），再扣除扣款類，則為甲○○實領薪資；工時則依
    伊與客戶所簽訂之出勤時數為準，每月執勤240 小時，換算
    成時薪每小時66元；勞委會公告核定保全業之保全人員符合
    勞基法施行細則第50條之1 規定，為勞基法第84條之1 工作
    者，其工作時間、例假、休假、女性夜間工作等不受勞基法
    規定之限制，甲○○甫於任職之際，即已簽訂人員到職須知
    與契約書，知悉每日工時8 至12小時，每月總工時240 小時
    至360 小時，伊乃以全年度每月平均總工時240 小時計列調
    整，故甲○○所指實際上班時數均在約定時數內，且無法依
    勞基法第37條休假，並無甲○○加班或休假加加倍工資等事
    實；再伊已於96年1 月退還甲○○12個月教育訓練費3,000
    元（計算式︰250 元／月×12月＝3,000 元），願再退還伊
    其餘16個月（含任職期間不足部分）之教育訓練費4,000 元
    。甲○○分別於94年8 月、95年3 月、95年年12月應領薪資
    21,768元、21,275元及19,275元，甲○○所指伊短付基本工
    資、全勤獎金、營業點心費用共57,420元，均因電腦計列錯
    誤所致，甲○○應領薪資並無短少，且伊與中華電信公司所
    定保全服務契約每人每月25,000元，如依甲○○主張金額計
    算薪資顯逾25,000元，益徵甲○○所指應領薪資與事實不符
    ；另甲○○自94年7 月起至96年5 月止，短少475 元部分，
    乃認知差異，因執行勞退新制，成本增加，故相對福利類減
    少，並非自工資中扣除；至於甲○○所指利用休假支援加班
    費部分︰94年7 月23日、30日各支援加班6 小時，伊因作業
    疏失，僅支付加班費576 元，願補足480 元；同年8 月支援
    加班6 小時，伊本應支付528 元（計算式︰66元／小時×6
    小時×1.33≒528 ），因作業疏失僅支付493 元（94年8 月
    應領薪資21,768元減94年9 月無加班應領薪資21 ,275 元）
    ，願補足35元；95年8 月支援加班6 小時，伊本應支付528
    元（計算式︰66元／小時×6 小時×1.33≒528 ），因作業
    疏失僅支付329 元，願補足199 元；甲○○主張特別休假部
    分，於其任職期間均未自動提出特別休假之請求，故年度結
    束時，視同甲○○自動放棄，且伊並無特別休假不休可折抵
    薪資之規定，故無甲○○所指特別休假未休之加倍工資之事
    實等語，資為抗辯，並於原審聲明：駁回甲○○之訴。另於
    本院為上訴聲明：原判決不利於強固公司部分，暨該部分假
    執行之宣告及訴訟費用之裁判均廢棄。上開廢棄部分，甲○
    ○在第一審之訴駁回。至於對甲○○之附帶上訴則答辯聲明
    ：甲○○之附帶上訴駁回。
三、原審經審理結果，判命強固公司應給付甲○○94年3 月、95
    年3 月、95年12月之全勤獎金共4,500 元、溢扣之營養點心
    費共5,400 元、教育訓練費4,000 元、延長工時加班1435小
    時之加班費156,543 元、休假日未休假22日之工資14,036元
    、特別休假未休13日之工資8,294 元、溢扣之勞退提撥金10
    ,925元、提繳勞工退休金差額共6,104 元；支援加班費給付
    不足差額1,256 元，合計211,058 元，並駁回甲○○其餘請
    求。強固公司就其敗訴關於全勤獎金、營養點心費、延長工
    時加班費部分提起上訴，甲○○就其敗訴部分提起附帶上訴
    。強固公司並於本院聲明：（一）原判決不利於強固公司部
    分，暨該部分假執行之宣告及訴訟費用之裁判均廢棄。
    （二）上開廢棄部分，甲○○在第一審之訴駁回。甲○○則
    答辯聲明：上訴駁回；另附帶上訴聲明則求為：（一）原判
    決關於駁回甲○○後開之訴部分廢棄。（二）上開廢棄部分
    ，強固公司應再給付甲○○47,520元及自96年8 月26日起至
    清償日止，按年息5%計算之利息。強固公司答辯聲明則求為
    駁回甲○○之附帶上訴。
四、兩造爭執及不爭執事項
    不爭執部分：
（一）甲○○自94年2 月1 日起迄96年5 月31日止，受僱於強固
      公司高雄分公司，派駐中華電信公司擔任保全人員，其中
      自94年7 月21日起迄95年3 月31日止，擔任組長。
（二）甲○○於任職期間，除以月薪計算基本薪資外, 擔任組長
      期間，每月職務加給津貼2,000 元。
（三）強固公司自94年3 月起迄96年5 月止，按月由甲○○工資
      中扣取教育訓練費250 元，計27個月，共扣款6,750 元。
（四）甲○○起訴狀所附證物強固公司「員工所得明細表」為真
      正。
（五）依強固公司「員工所得明細表」之記載，94年8 月、95年
      3 月、12月，「基本工資」欄均為「空白」。
（六）依強固公司「員工所得明細表」之記載，94年8 月、95年
      3 月、12月，「全勤獎金」欄均為「空白」。此3 個月甲
      ○○並未有任何請假紀錄，也沒有請人代班的紀錄。
（七）依強固公司「員工所得明細表」之記載，94年8 月、95
      年3 月、12月，「福利類」欄均有記「營養點心（負值：
      差額沖回）1,800 元」。
（八）甲○○於任職期間每個月「上班時數」，如原審判決附表
      所示之「實際上班時數」欄之記載。
（九）甲○○於任職期間，勞基法第37條所定休假日仍照常上班
      而未休假之「日數」，共計22日，此部分強固公司願給付
      甲○○14,036元。
（十）甲○○於任職期間，於95年度有6 天特別休假，及96年度
      之特別休假，均未休假。
（十一）強固公司自94年7 月起迄96年5 月止，按月為甲○○提
        繳勞工退休金950 元（即15,840元×6%＝950 元）。不
        足之差額部分6,104 元，強固公司同意給付。
（十二）強固公司指派甲○○支援其他工作地點之支援加班時數
        ，計有94年7 月23日、30日、8 月間各6 小時及95 年8
        月間6 小時。
（十三）強固公司與甲○○服務場所之客戶即中華電信公司，自
        94年至96年之保全服務契約每人每月金額為25,000元。
（十四）甲○○到職時曾向強固公司簽立到職須知，兩造並簽訂
        特定性定期契約書。
（十五）強固公司於94年5 月及6 月之「員工所得明細表」中記
        載已發給甲○○薪資各為19,750元。
（十六）強固公司於96年1 月匯入3,000 元於甲○○帳戶，強固
        公司願再退還被甲○○16個月之教育訓練費4,000 元。
（十七）甲○○於94年8 月、95年3 月、95年12月實際受領薪資
        所得金額分別為20,996元、20,503元、18,503元。
（十八）甲○○在96年度特別休假日為7 日，甲○○得請求95年
        度特別休假6 日，96年度特別休假7 日之未休假加倍工
        資共8,294元。
（十九）強固保全公司自94年7 月起迄96年5 月止，均有按月自
        甲○○工資中扣除勞工退休金475 元，甲○○得請求返
        還此部分金額共10,925元。
（二十）強固公司應給付甲○○支援加班費1,256 元。
（二十一）甲○○於強固公司工作期間，延長工時部分共為1435
          小時。
  爭執部分：
（一）兩造間於94年2 月1 日所簽訂特定性定期契約書是否因強
      固公司未經向主管機關完成報請核備之手續而無效？甲○
      ○是否有拋棄勞動基準法第30條、第32條、第36條、第37
      條、第49條所規定之勞工權益？
（二）強固公司於94年8 月、95年3 月、12月有無按月發給甲○
      ○法定基本工資15,840元？若無，甲○○得否請求強固公
      司補發？
（三）強固公司於94年8 月、95年3 月、12月有無按月發給甲○
      ○全勤獎金1,500 元？若無，甲○○得否請求強固公司補
      發？
（四）強固公司於94年8 月、95年3 月、12月有無按月由甲○○
      工資中扣取營養點心費1,800 元？若有，甲○○得否請求
      強固公司返還？
（五）甲○○得否請求延長工時之加班費？得請求之金額為若干
      ？
（六）甲○○任職期間每月薪資究係19,750元（不含擔任組長津
      貼）？抑或強固公司所主張之15,840元？
五、本院判斷如下：
（一）強固公司於94年8 月、95年3 月、12月有無按月發給甲○
      ○法定基本工資15,840元？若無，甲○○得否請求強固公
      司補發？
 １、 甲○○主張強固公司於94年8 月、95年3 月、12月並無按
      月發給法定基本工資15,840元等情，為強固公司所否認。
      按發給工資為雇主之責任，且依民事訴訟法第277 條前段
      規定：「當事人主張有利於己之事實者，就其事實有舉證
      之責任。」；即各當事人就其所主張有利於己之事實，均
      應負舉證之責，故一方已有適當之證明者，相對人欲否認
      其主張，即不得不更舉反證。主張法律關係存在之當事人
      ，僅須就該法律關係發生所須具備之特別要件，負舉證之
      責任，至於他造主張有利於己之事實，應由他造舉證證明
      。經查，甲○○自94年2 月1 日起迄96年5 月31日止，均
      受僱於強固公司高雄分公司，派駐中華電信公司擔任保全
      人員，既均為兩造所不爭執，強固公司自應給付甲○○工
      資。
  ２、依強固公司94年8 月、95年3 月、95年12月「員工所得明
      細表」之記載，94年8 月、95年3 月、95年12月之「基本
      工資」欄均為「空白」，此有強固公司94年8 月、95年3
      月、95年12月「員工所得明細表」附卷可參，並為兩造所
      不爭執，則依該書面記載，自應認強固公司並未給付甲○
      ○94年8 月、95年3 月、12月之法定基本工資15,840元。
      強固公司並曾於本院自承強固公司94年2 月至96年5 月「
      員工所得明細表」上金額之記載均為正確，並無不符之處
      （參本院卷第74頁），益徵強固公司上開3 個月確有未給
      付甲○○基本工資之情；強固公司爭執上開3 個月基本工
      資欄空白，係因公司內部作業之疏失，復辯稱已給付基本
      工資云云，惟均僅空言陳稱，未提出任何事證以實其說，
      所辯殊不足採。甲○○於94年8 月、95年3 月、95年12月
      實際受領薪資分別為20,996元、20,503元、18,503元，雖
      與其他月份所領金額，相距不大，然觀此3 個月「員工所
      得明細表」上之記載，確有壽險補助、績效分紅等較大金
      額之給付，致此3 月所領金額均與其他月份相近，亦無悖
      於常理之處，是尚無從以94年8 月、95年3 月、95年12月
      實際受領薪資與其他月份所領金額，相距不大，即遽認強
      固公司有給付基本工資之情。從而，甲○○請求94年8 月
      、95年3 月、12月未付每月基本工資15,840元，共計47,5
      20元，為有理由。
（二）強固公司於94年8 月、95年3 月、12月有無按月發給甲○
      ○全勤獎金1,500 元？若無，甲○○得否請求強固公司補
      發？另有無按月由甲○○工資中扣取營養點心費1,800 元
      ？若有，甲○○得否請求強固公司返還？
  １、按勞基法上之「工資，謂勞工因工作而獲得之報酬，包括
      工資、薪金及按計時、計日、計月、計件以現金或實物等
      方式給付之獎金、津貼、及其他任何名義經常性給與均屬
      之。」（同法第2 條第3 款參照）。經遍觀強固公司94年
      2 月至96年5 月「員工所得明細表」上之記載（參原審卷
      第20-45頁），足徵甲○○每月領得之「伙食補助」1800
      元及「全勤獎金」1500元等部分，應認具有「經常性」，
      且發放「伙食補助」之金額復屬相同，不因個人職級、任
      職久暫等勞動條件客觀情形不同而有異，此觀諸強固公司
      提出訴外人王勝仁、李志君、陳順理、黃德敏、吳浩源、
      韓復興之員工所得明細即知；又徵諸強固公司所提出之「
      特定性定期契約書」第19條約定，「一、班次更換依合約
      及班表排訂之規定辦理。二、若接班者未準時前來接班，
      乙方（按︰指勞工）應報請主管處理，不得擅自離去。」
      ，足徵本件兩造勞動契約之工作性質必須輪班，接班者未
      準時前來接班時，已輪班欲下班之勞工不得擅自離去，對
      於勞工之正常生理特性而言，縱俟用餐時間屆至，亦無從
      按時用餐，不利於勞工之健康及福祉尤為明顯；復參諸強
      固公司「員工福利辦法」第7 條之( 三) 之19載明︰「員
      工每月因公或上班休息時間所需膳食費用，依實際用餐次
      數，分別給予不同膳食費用，未用膳者則不予發放」以觀
      ，益徵「伙食補助」確屬經常性給與之津貼性質，核屬勞
      工提供勞務或工作之對價，符合前開勞基法第2 條第3 款
      工資之定義。而「全勤獎金」部分，甲○○除「基本工資
      」外，每月如全勤即可領取全勤獎金1500元，足見全勤獎
      金之給付應屬經常性給與之性質，且屬勞工提供勞務或工
      作之對價，核符前開勞基法第2 條第3 款工資之要件。
  ２、本件兩造間勞動契約就「全勤獎金」之性質，既核屬經常
      性給與之工資範疇，而甲○○於94年8 月、95年3 月、95
      年12月此3 個月內並未有任何請假紀錄，亦無請他人代班
      之情形，亦為兩造所不爭執，強固公司自應按期給付甲○
      ○「全勤獎金」，是甲○○請求強固公司94年8 月、95年
      3 月、12月按月發給全勤獎金1,500 元，為有理由，應予
      准許。又強固公司自承︰「營養點心（負值：差額沖回）
      」列在「福利類」中，不應有負數等語，且伙食補助既為
      具有「經常性」之工資，強固公司發放後自不應另以他事
      由扣除，是以甲○○請求強固公司返還94年8 月、95年3
      月、12月按月扣取之營養點心費1,800 元亦為有理由，應
      予准許。
（三）兩造間於94年2 月1 日所簽訂特定性定期契約書是否因強
      固公司未經向主管機關完成報請核備之手續而無效？甲○
      ○是否有拋棄勞動基準法第30條、第32條、第36條、第37
      條、第49條所規定之勞工權益？甲○○得否請求延長工時
      之加班費？得請求之金額為若干？
  １、按雇主延長工作時間者，應依法定標準加給延長工作時間
      之工資，雇主經徵得勞工同意於例假、休假及特別休假等
      日工作者，應加倍發給工資，固為勞基法第24條、第39條
      所明定，惟經中央主管機關核定公告為勞基法第84條之1
      規定工作者，得由勞雇雙方另行約定，工作時間、例假、
      休假、女性夜間工作，並報請當地主管機關核備，不受同
      法第30條、第32條、第36條、第37條、第49條規定之限制
      ︰（一）監督、管理人員或責任制專業人員。（二）監視
      性或間歇性之工作。（三）其他性質特殊之工作。前項約
      定應以書面為之，並應參考本法所定之基準且不得損及勞
      工之健康及福祉，勞基法第84條之1 亦定有明文。經查：
      勞委會於87年7 月27日發布核定保全業之保全人員符合勞
      基法施行細則第50條之1 第1 款規定之「監督、管理人員
      」，為勞基法第84條之1 規定之工作者，有該會台勞動
      二字第032743號函在卷可稽。是以，本件兩造間之契約關
      係，核屬保全業之保全人員勞動契約性質，得由勞雇雙方
      另行約定工作時間、例假、休假、女性夜間工作等勞動條
      件，不受勞基法第30條工作時間、第32條正常工作時間以
      外工作、第36條例假、第37條休假、第49條女性夜間工作
      等規定之限制，並為兩造所不爭執，自堪信取。
  ２、本件強固公司主張：兩造就甲○○之工資、工作時間等勞
      動條件，業以書面之特定性定期契約書、到職須知詳為規
      範，約定延長工時之工作時間等，已據其提出甲○○所不
      爭執之特定性定期契約書、到職須知在卷可證，詳閱上開
      契約書，足徵強固公司所稱甲○○於任職之際，即已簽訂
      人員到職須知與契約書，知悉每日工時8 至12小時，每月
      總工時240 小時至360 小時，甲○○之工作時間係以全年
      度每月平均總工時240 小時計列調整，故實際上班時數均
      在約定時數內，並無加班之事實，堪信為真，從而本件兩
      造就工作時間等事項，已有另為約定之意思表示。
  ３、衡諸本件甲○○之工作與一般有固定工作時間之必須持續
      密集付出勞力之生產線上勞工有別，兩造之契約書等亦已
      就工作時間等另予規範，是依勞基法第84條之1 規定，甲
      ○○之工作應不受勞基法第30條、第32條、第36條、第37
      條、第40條規定之限制。又雖甲○○復稱兩造間之契約另
      行約定工作時間等勞動條件，並未報請主管機關核備，應
      為無效等語。然按現代勞務關係中，因企業之規模漸趨龐
      大受僱人數超過一定比例者，雇主為提高人事行政管理之
      效率，節省成本有效從事市場競爭，就工作場所、內容、
      方式等應注意事項，及受僱人之差勤、退休、撫恤及資遣
      等各種工作條件，通常訂有共通適用之規範，俾受僱人一
      體遵循，此規範即工作規則。工作規則既為雇主為統一勞
      動條件及服務規律所訂定，勞工與雇主間之勞動條件應依
      工作規則之內容而定，勞資雙方間均已達共識、其有拘束
      勞工與雇主雙方之效力，如同定型化契約，工作規則亦得
      視為勞資關係或就業市場內之定型化契約。工作規則依勞
      基法第70條、同法施行細則第37條及第38條規定，應使勞
      工有知悉工作規則內容之機會，俾便其得有明示或默示同
      意、或為反對意思表示之可能性，自需由雇主公開揭示，
      以使其成為勞動契約之附合契約，而得拘束勞雇雙方。公
      開揭示之目的在使工作規則所定勞動條件明確化，避免無
      謂勞資糾紛，倘若能達成同樣之效果（即使勞工知悉工作
      規則內容），縱使係將工作規則於公司內部網路上公布以
      代公開揭示，亦無不可。據此，勞工在知悉工作規則內容
      後如繼續為該雇主提供勞務，應認係默示承諾該工作規則
      內容，而使該規則發生附合契約之效力。查甲○○對於其
      已簽立特定性契約書、到職須知之情並不爭執，則強固公
      司所為之相關工作時間等事項規定內容甲○○自已可得知
      悉。再者，該條所稱之「核備」，係指審核備查之意，並
      非必須當地主管機關核准始能生效之意，且衡之該法規定
      工作規則應報請主管機關核備之目的，係為避免雇主制訂
      或修改不當之工作規則，而損及勞工權益，則如雇主所制
      訂或修改之工作規則其內容並無違反法令強制或禁止規定
      或團體協約約定，自無使該工作規則因未經主管機關核備
      即為無效之理。是強固公司之特定性契約書、到職須知如
      前所述之相關內容既未違反法令之強制或禁止規定，縱未
      經主管機關核備，仍為有效，甲○○部分所辯，尚不足採
      。強固公司主張兩造間業已依勞基法第84條之1 規定以書
      面約定工作時間等勞動條件，應堪採信。
  ４、按勞工每日正常工作不得超過8 小時，每2 週工作時總時
      數不得超過84小時；又雇主延長勞工工作時間者，其延長
      工作時間在2 小時以內者，按平日每小時工資額加給3 分
      之1 以上之工資，固為勞基法第30條第1 項、第24條第1
      款分別定有明文。惟查，本件兩造勞動契約中關於工作時
      間等既已有另行之約定，即依兩造約定之薪資總額應已將
      延長工作時間之勞務對價預定在內，而排除甲○○請求加
      班費之權利，甲○○再行請求被強固公司給付延長工時期
      間之工資、加班費等，自與兩造勞動契約之約定相悖，委
      不可取。
六、綜上所述，甲○○依據勞動契約之法律關係，請求強固公司
    給付54,515元（即退還教育訓練費4,000 元+ 94年8月、95
    年3 月、95年12月之全勤獎金共4,500 元+ 上開3 個月之營
    養點心費共5,400 元+ 休假日加倍工資14,036元+ 特別休假
    日工作之加倍工資8,294 元+ 勞工退休金之扣除差額10,925
    元+ 提繳勞工退休金不足之差額6104元+ 支援加班費不足之
    差額1,256 元，合計共54,515元），及自96年8 月26日起至
    清償日止，按年息百分之5 計算之利息部分，自屬正當，應
    予准許。至超過上開數額部分之請求，非屬正當，即屬不應
    准許。從而，原審就上開應准許部分，所為強固公司敗訴之
    判決，並無不合，強固公司上訴論旨指摘原判決此部分不當
    ，求予廢棄改判，為無理由，應駁回其上訴。至於就上開不
    應准許部分原審所為強固公司敗訴之判決，尚有未洽，強固
    公司上訴論旨指摘原判決此部分不當，求予廢棄改判，為有
    理由。又甲○○附帶上訴請求強固公司應再給付47,520元（
    即94年8 月、95年3 月、12月之基本工資）及自96年8 月26
    日起至清償日止，按年息5%計算之利息部分，為有理由，應
    予准許，原審判決就此部分為甲○○敗訴之判決，自有未洽
    。甲○○附帶上訴就此部分指摘原判決不當，求予廢棄改判
    ，為有理由，爰由本院將原判決此部分予以廢棄改判如主文
    第4 、5 項所示。
七、又本件事證已臻明確，兩造其餘之攻擊或防禦方法及證據，
    經本院斟酌後，認為不足以影響本判決之結果，自無逐一詳
    予論駁之必要，併此敘明。
據上論結，本件上訴人之上訴，為一部有理由，一部無理由，被
上訴人之附帶上訴為有理由，依民事訴訟法第450 條、第449 條
第1 項、第79條、第78條，判決如主文。
中    華    民    國    99    年    4     月    21    日
                  鳳山勞工法庭  審判長法  官  楊富強
                                      法  官  何悅芳
                                      法  官  林意芳
本判決不得上訴。
中    華    民    國    99    年    4     月    21    日
                                      書記官  劉國偉

司法院資訊處製作；財團法人民間司法改革基金會備份。
